【裁判字號】    97,家聲,209
【裁判日期】    970818
【裁判案由】    核定遺產管理人報酬
【裁判全文】
臺灣高雄地方法院民事裁定             97年度家聲字第209號
聲  請  人  游淑惠律師
聲請人聲請核定遺產管理人報酬事件，本院裁定如下：
    主  文
聲請人任被繼承人甲○○遺產之遺產管理人報酬定為新臺幣肆萬
元。
程序費用由被繼承人甲○○遺產負擔。
    理  由
一、按遺產管理人，得請求報酬，其數額由親屬會議按其勞力及
    其與被繼承人之關係酌定之，民法第1183條定有明文。次按
    依民法之規定應開親屬會議時，由當事人、法定代理人或其
    他利害關係人召集之；親屬會議不能召開或召開有困難時，
    依法應經親屬會議處理之事項，由有召集權人聲請法院處理
    之，民法第1129條及第1132條第2 項前段亦分別定有明文。
    是以，不能由親屬會議酌定遺產管理人之報酬時，得由有召
    集權人聲請法院處理之。
二、本件聲請意旨略以：聲請人前經本院94年度財管字第105 號
    裁定選任為被繼承人甲○○之遺產管理人，業已遵行職務，
    編制遺產管理進度表，併依民法第1179條第1 項第3 款規定
    ，聲請鈞院裁定對被繼承人之債權人及受遺贈人為公示催告
    程序及登報，同時亦依法聲明承受強制執行、申報遺產稅、
    出席被繼承人遺產，合先陳明。又本件自94年11月30日核發
    遺產管理裁定後迄今近三件，期間歷經遺產管理人遭債權人
    中國信託商業銀行追索，並向台北地方法院以聲請人為債務
    人（被告）訴請清償債務，令聲請人甚感莫名，經向台北地
    院具狀答辯後竟又移轉至鈞院且定期開庭，使聲請人勞費增
    加甚鉅，請酌增管理報酬。又本件被繼承人之財產，業已拍
    定，並於97年8 月28日在民事執行處實行分配，是聲請人已
    為被繼承人遺產有效管理及進行，且被繼承人無親屬會議可
    資酌定聲請人管理遺產應得之報酬數額，爰聲請衡量聲請人
    所付出之勞力及與被繼承人之關係，聲請酌定聲請人之管理
    報酬（含聲請閱卷、申請所得資料及財產清單、申請建物謄
    本、申請除戶謄本、土地謄本、申請公示催告、登報公示催
    告費用等共計4,119 元）等語，並提出本院96年度財管字第
    105 號民事裁定、確定證明書、起訴狀、開庭通知書、答辯
    狀及撤回狀等共7 紙及96年度執字第96818 號拍定函文、支
    出費用明細及收據等各1 份為證。
三、經查：
（一）被繼承人甲○○死亡，其各順位繼承人全體均拋棄繼承，
      亦未經親屬會議選定遺產管理人，嗣經本院選任聲請人為
      遺產管理人等情，此有聲請人提出之本院94年度財管字第
      105 號民事裁定及其確定證明書各1 份可稽，堪信無訛，
      亦足認被繼承人甲○○之親屬確已不願處理遺產相關事宜
      無誤。故聲請人自難召開親屬會議酌定其管理被繼承人遺
      產之報酬，殆無疑義，是其本於利害關係人之地位，向本
      院聲請酌定其擔任遺產管理人之報酬，揆諸上揭法律規定
      ，尚屬有據。
（二）次查，聲請人主張被繼承人甲○○死亡後遺有坐落高雄市
      小港區○鎮段○○段1356地號及門牌號為高雄市○○區○
      ○街65號12樓之房屋一間，現經本院96年度執字第 96818
      號分別以新台幣1,501,000元及429,000元拍定，並於97年
      8 月28日在民事執行處實行分配等情，復據其提出本院97
      年6 月3日及97年8月7日之96年度執字第96818號拍定及製
      作分配表函文各一紙為證，亦堪信為真實。本院審酌聲請
      人提出之上開書狀及證物，顯示被繼承人所遺財產所有權
      ，係土地1筆及房屋一間，拍定總計金額1,930,000元，並
      作成分配表以供債權人參與分配等情，本院考量被繼承人
      所遺財產價值、債務、聲請人處理上開遺產遺債所需時間
      及人力耗費，雖非繁重，但因遭誤訴，而多所訟累及聲請
      人陳報之代墊費用等一切情形，認聲請人任被繼承人甲○
      ○遺產管理人之報酬金額，核定為新台幣4 萬元，即屬適
      當，爰裁定如主文第1 項所示。
四、依非訟事件法第157 條，裁定如主文。
中    華    民    國    97    年    8     月    18    日
                      家事法庭  法  官  吳文婷
為正本係照原本作成。
如對本裁定抗告須於裁定送達後10日內向本院提出抗告狀。
中    華    民    國    97    年    8     月    20    日
                                書記官  黃進遠


司法院資訊處製作；財團法人民間司法改革基金會備份。
